臺灣桃園地方法院刑事判決　　　　　　　　　　　　九十三年度簡上字第二０三號
　　上　訴　人　甲○○　男　四.
　　即　被　告
右列上訴人因竊盜案件，對於本院九十三年度壢簡字第五二三號，中華民國九十三年
五月十二日第一審刑事簡易判決（檢察官聲請簡易判決處刑案號：九十二年度偵字第
一六八七九號），提起上訴，本院改依通常程序審理，並為通常程序之第一審判決，
茲判決如左：
    主  文
原判決撤銷。
甲○○無罪。
    理  由
一、聲請簡易判決處刑意旨略以：被告甲○○意圖為自己不法之所有，於民國九十二
    年一月二十三日十七時許，在桃園縣龍潭鄉小人國門口前，竊取乙○○所有，發
    票人為乙○○，付款人為臺灣中小企業銀行新屋分行，帳號為○○一三一─一號
    ，票號為ＡＱ0000000號，面額為新臺幣（下同）六萬元之支票一紙，得
    手後於九十二年二月初，至臺東縣關山鎮○○路五十二號，以前述支票供擔保向
    不知情之黃國銘調現六萬元，嗣黃國銘提示業遭止付之上述支票始為警循線查獲
    ，因認被告涉犯刑法第三百二十條第一項之竊盜罪嫌等語。
二、按犯罪事實應依證據認定之，無證據不得認定其犯罪事實；不能證明被告犯罪者
    ，應諭知無罪之判決，刑事訴訟法第一百五十四條第二項、第三百零一條第一項
    分別定有明文；而事實之認定，應憑證據，如未能發現相當證據，或證據不足以
    證明，自不能以推測或擬制之方法，為裁判基礎；倘積極證據不足為不利於被告
    事實之認定，即應為有利於被告之認定，更不必有何有利之證據；認定犯罪事實
    應依證據，為刑事訴訟法所明定，故被告否認犯罪事實所持之辯解，縱屬不能成
    立，仍非有積極證據足以證明其犯罪行為，不能遽為有罪之認定（最高法院四十
    年臺上字第八六號、三十年上字第八一六號、三十年上字第一八三一號判例意旨
    參照）。
三、公訴人認上訴人即被告甲○○涉有右揭竊盜罪嫌，無非係以證人乙○○、黃國銘
    之證述，卷附支票、退票理由單、掛失止付票據提示人資料查報表、遺失票據申
    報書各乙紙，再參以被告所稱支票是乙○○委託案外人林寶珠轉交用以清償借款
    之辯詞為不可採等為其論據，惟訊據被告堅詞否認有何公訴人所指之竊盜犯行，
    辯稱：因乙○○積欠伊借款後即避不見面，經伊向林寶珠查詢乙○○下落時，林
    寶珠乃將該支票交予伊用以清償被害人積欠之借款，並非伊所竊取，至於林寶珠
    為何持有該支票，伊並不知情等語。經查：
（一）證人乙○○於警詢時僅陳稱右開支票係其於九十二年一月二十三日十七時許在
      桃園縣龍潭鄉小人國主題樂園前遭竊，而當時共申報失竊支票七十四張等語；
      復於本院就右開支票開立及喪失經過結證稱：林寶珠於九十三年一月二十三日
      前五、六日佯稱欲委託某材料行施作其住家圍牆，右開支票即用以支付該工程
      之材料費，但交付該支票予林寶珠後，工程並未施用，經其向材料行追查，材
      料行本應允寄還該支票，但其遲未收到，後來於九十三年一月二十三日，其遭
      林寶珠夥同不詳歹徒強押至位於桃園縣龍潭鄉之小人國主題樂園，並強取家中
      鑰匙至其家中搜刮，當時共被拿走七十餘張支票，其不清楚右開支票是否亦遭
      取走，至於被告為何持有右開支票其並不知情等語（見本院九十三年十月十二
      日審判筆錄）。是乙○○之於警詢、本院審理陳述，均未指稱右開支票係被告
      所竊，僅證稱右開支票係開立予某材料行用以支付材料費用，而其後喪失，但
      不知道被告何以持有該支票等情，自不得以為認定被告犯罪之證據。另證人黃
      國銘於警詢中僅陳述右開支票係被告所交付，並未指述被告涉有竊盜犯行，而
      卷附支票、退票理由單、掛失止付票據提示人資料查報表，及遺失票據申報書
      各乙紙，亦僅能證明右開支票業經乙○○辦理掛失止付而未兌現之客觀事實，
      亦未能逕認該支票係被告所竊得，則自均難執為不利被告認定之證據。因此，
      本件公訴人認被告涉有竊盜犯行之證據，均不足為不利被告之認定。
（二）至被告所辯係以其所有臺東區中小企業銀行帳戶用匯款轉帳方式借款予乙○○
      ，嗣後林寶珠方將右開支票交付予其以清償乙○○積欠之債務乙節，固為乙○
      ○所否認，且經本院函查該帳戶往來資料，亦未能證明被告所稱轉帳借款乙節
      為真實，有卷附臺東區中小企業銀行函乙份可稽，惟刑事訴訟之被告依法並無
      自證無罪之義務，若控罪所憑之積極證據，在生活經驗上尚不足以排除其他有
      利被告之合理推斷，致不足以證明犯罪事實時，仍不能因被告否認犯罪之辯解
      無法成立，資為無視積極證據不足之理由。
四、綜上，本件公訴人所指被告涉有竊盜犯行所憑證據，其證明尚未達於通常一般人
    均不致有所懷疑，得確信其為真實之程度，均不足為不利於被告事實之認定，則
    本件尚有合理之懷疑存在，縱被告所稱林寶珠將右開支票交付予其以清償乙○○
    積欠之債務乙節，尚無從證明，仍不能遽為被告有罪之認定。此外，復查無其他
    積極之證據，足證被告有竊盜之犯行，既不能證明被告犯罪，揆諸前開法條及判
    例意旨，自應為被告無罪之諭知。原審未究明上情斟酌及此，逕予論罪科刑，於
    法尚有違誤。被告上訴意旨指摘原審判決不當，為有理由，自應由本院將原判決
    撤銷，並改判如主文。
五、本件有刑事訴訟法第四百五十一條之一第四項但書第三款情形，依同法第四百五
    十二條規定，應適用通常程序審判，附此敘明。
據上論斷，應依刑事訴訟法第四百五十二條、第四百五十五條之一第三項、第三百六
十九條第一項前段、第三百六十四條、第三百零一條第一項，判決如主文。
本案經檢察官陳美華到庭執行職務。
中        華        民        國     九十三   年     十    月   二十六  日
                                      臺灣桃園地方法院刑事第二庭
                                            審判長法  官 徐培元
                                                  法  官 潘進順
                                                  法  官 鄭吉雄
右正本證明與原本無異。
如不服本判決，應於判決送達後十日內向本院提出上訴狀( 應附繕本 ）。
                                                  書記官 陳慧玲
中　　　華　　　民　　　國　　九十三　　年　　　十　　　月　　二十六　　日
